【裁判字號】    88,交聲更,23
【裁判日期】    890526
【裁判案由】    違反道路交通管理處罰條例聲明異議
【裁判全文】
臺灣臺北地方法院交通事件裁定                    八十八年度交聲更字第廿三號
    異議人即
    受處分人  經緯法律事務所即乙○
右列受處分人因違反道路交通管理處罰條例案件，對於臺北市交通事件裁決所中華民
國八十七年三月廿三日所為之處分( 原處分案號：北市交裁車字第22-000124270號 )
聲明異議，經本院於八十八年一月五日以八十七年度交聲字第二七九號裁定駁回受處
分人之異議後，受處分人提起抗告，經臺灣高等法院於八十八年六月九日以八十八年
度交抗字第卅三號裁定發回本院更為裁定，本院裁定如左：
        主      文
原處分撤銷。
經緯法律事務所即乙○汽車駕駛人，行車速度超過規定之最高時速，處銀元捌佰元(
即新臺幣貳仟肆佰元 )罰鍰並記違規點數壹點；又駕駛汽車有違反道路交通管理處罰
條例之行為，經交通勤務警察制止時，拒絕停車接受稽查而逃逸，另記違規點數壹點
。
        理      由
一、按行車速度依標誌之規定，無標誌者，在市區道路之時速不得超過四○公里，在
    郊外道路之時速不得超過六○公里，道路交通安全規則第九十三條第一項第一款
    定有明文。汽車駕駛人行車速度超過規定之最高時速者，處銀元四百元以上八百
    元以下( 即新臺幣一千二百元以上二千四百元以下 )罰鍰並記違規點數一點，道
    路交通管理處罰條例第四十條第一項及第六十三條第一項第一款亦有規定。又汽
    車駕駛人，駕駛汽車有違反道路交通管理處罰條例之行為，經交通勤務警察制止
    時，不聽制止或拒絕停車接受稽查而逃逸者，除按各該條所規定之罰鍰處罰外，
    並依道路交通管理處罰條例第六十三條規定另記違規點數，道路交通管理處罰條
    例第六十條第一項有明文規定。至於同條例第六十條第二項第一款「不服從交通
    勤務警察或依法令執行交通指揮、稽查任務人員之指揮或稽查」者，處新臺幣九
    百元以上一千八百元以下罰鍰之規定，僅係對於汽車駕駛人無其他違反道路交通
    管理處罰條例之行為，僅單純不服從稽查時適用。
二、本件受處分人即異議人經緯法律事務所即乙○於八十六年十一月廿三日上午八時
    卅分許，駕駛一輛車牌BM-6396 號自用小客車，在台九線公路南向275 公里限速
    六○公里路段行駛時，為臺灣省政府公路警察大隊執勤員警丙○○、甲○○以警
    車車裝雷達測速儀器測得其係以時速八十五公里( 超速廿五公里 )之行車速度前
    駛，即予攔停稽查，惟受處分人雖然停車，但否認超速行駛且拒絕出示駕駛執照
    及行車執照，並拒絕下車接受稽查即逕自駕車離去，因認其有違反道路交通管理
    處罰條例第四十條第一項及第六十條一項( 誤載：第二項第一款 )規定之行為逕
    行掣單( 臺灣省公路警察大隊公警大字(84)第124270號舉發違反道路交通管理事
    件通知單 )舉發。嗣受處分人收受違規舉發通知單後，未於該通知單所載應到案
    日期前到案，原處分機關即依道路交通管理處罰條例第六十條第二項第一款及第
    六十三條( 漏載：第一項 )第一款規定裁處新臺幣一千八百元罰鍰並記違規點數
    一點。
二、訊據受處分人雖不否認其駕駛該輛車牌BM-6393 號自用小客車於前揭時地為警攔
    停之事實，惟堅決否認其有任何違反道路交通管理處罰條例之行為，辯稱略以「
    本件舉發員警在攔停受處分人之前，方才舉發另一輛自用小客車駕駛人超速，且
    該輛自用小客車在受處分人受攔截停駛時猶未駛離，顯見警車雷達測速儀器所顯
    示之車速並非受處分人當時之行車速度，該雷達測速儀器顯示幕亦未顯示受處分
    人所駕駛之車牌號碼，受處分人自無應執勤員警要求探視雷達測速儀器顯示幕之
    理。況查為警舉發當時因前晚整夜未眠而精神不濟，所以駕車車速甚慢，我確信
    當時並未超速。執勤員警無奈下要我開走，豈有不服從交通勤務警察指揮之事？
    」等語。經查：證人( 舉發員警 )丙○○、甲○○二人於本院調查中均到庭具結
    證述受處分人當時駕車確實超速廿五公里行駛，攔停受處分人所駕駛之車輛前，
    其等並未攔停其他車輛，惟受處分人拒不下車，亦拒不提出駕駛執照、行車執照
    等證件即逕行駕車駛離等情綦詳，載明筆錄在卷可稽。證人丙○○、甲○○二人
    為本件受處分人有前開違規行為之原證人，其等既到庭在本院法官面前具結以言
    詞證述本件訴訟上之待證事實( 即受處分人超速行駛及不服稽查而逃逸 )，本院
    由其等證述已得受處分人確有上開違規行為之心證，且查無證據足以證明證人丙
    ○○、甲○○二人上開證述係屬虛偽，亦無足以令人確信該二名證人之證述為不
    可採之品性證據或前科證據存在，本院自不得僅以證人丙○○、甲○○為本件舉
    發員警而全盤抹煞其等在訴訟上所具有之原證人資格。況查交通警察掣單舉發違
    反道路交通管理處罰條例所列之違規事實，本質上為行政處分，係公務員基於職
    務上之權力，依法就特定之具體事件所為之具公法上效果之單方面行政行為，基
    於公務員為公法上行為具有公信力之原則，該行政行為當可被推定為真正，其據
    以依法處分之事實認定亦為正確無誤，從而本件受處分人既未能提出證據以資證
    明其確無違規行為，則其空言辯稱未超速違規云云，尚難認其辯解為可採。受處
    分人於前揭時地駕車超速及不服取締等違規事實，均堪認定屬實。本件異議為無
    理由。惟查本件舉發違規通知單「違規事實」欄內已載明「該車經雷達測速行速
    85公里超速經攔查而不示證件即行駛離去不服稽查( 限速六○公里 )」等語，有
    該違規舉發通知單一紙在卷( 本院八十七年度交聲字第二七九號卷第廿七頁 )可
    稽。是原處分機關依道路交通管理處罰條例第六十條第二項第一款及第六十三條
    第一項第一款規定裁處罰鍰新臺幣一千八百元並記違規點數一點，即有未洽，應
    由本院將原處分撤銷，另依道路交通管理處罰條例第四十條第一項、第六十三條
    第一項第一款、第六十條第一項及道路交通管理事件統一裁罰標準及處理細則第
    四十四條第一項之規定，從重裁處受處分人罰鍰新臺幣二千四百元並記違規點數
    合計二點如主文所示。
據上論斷，應依道路交通案件處理辦法第二十條前段，裁定如主文。
中      華      民      國    八  十  九    年     五     月    廿六    日
                          臺灣臺北地方法院交通法庭
                                  法  官  鍾    華
右正本證明與原本無異。
如不服本裁定，應於裁定送達後五日內向本院提出抗告狀。
                                  書記官  黃 繡 琴
中      華      民      國    八  十  九    年     五     月    廿八    日


司法院資訊處製作；財團法人民間司法改革基金會備份。
